臺灣臺中地方法院刑事判決　　　　　　　　　　　　九十一年度訴字第一八一七號
　　公　訴　人　臺灣臺中地方法院檢察署檢察官
　　被　　　告　甲○○
右列被告因偽造文書案件，經檢察官提起公訴（九十一年度偵字第一三四五五號），
本院判決如左：
    主  文
甲○○連續行使偽造私文書，足以生損害於公眾及他人，累犯，處有期徒刑壹年貳月
。
扣案變造之乙○○汽車駕駛執照上甲○○之照片壹張及如附表所示偽造之「乙○○」
署名及指印均沒收。
    事  實
一、甲○○前於民國八十六年間，因懲治盜匪條例案件，經本院判處有期徒刑二年二
    月確定，於八十九年一月二十一日執行完畢。詎仍不知悔改，於九十年三月十七
    日晚間七時許，在臺中市○○路三信商銀前，趁乙○○不注意之際，搶奪乙○○
    所有之汽車駕駛執照等財物後（搶奪部分，業經臺灣高等法院臺中分院以九十一
    年度訴字第一六七號判處有期徒刑六年及強制工作三年確定），為出售其搶奪所
    得之手機，竟另行起意：(一)於九十年四月初某日，在臺中縣太平市○○○○街五
    六巷八號五○六室租屋處，以將自己照片換貼在汽車駕駛執照之方式，變造乙○
    ○之駕駛執照，足以生損害於汽車管理機關對汽車駕駛執照管理之正確性及乙○
    ○。(二)復基於概括犯意，先後於九十年四月三十日、五月四日、五月六日、五月
    八日、五月十日、五月十一日、五月十七日、五月二十一日、五月二十五日、五
    月二十六日、五月二十七日，在臺中縣太平市○○路一六三號鄭益全經營之「中
    立通訊行」，連續十一次（其中五月四日、五月八日各出售二支手機，起訴書因
    此誤載為十三次）行使上開變造之乙○○駕駛執照，並每次均在手機收購證明單
    上偽造「乙○○」署名、指印各一枚後，將手機收購證明單行使交付鄭益全，表
    示係乙○○本人前來出售手機，足以生損害於乙○○。(三)繼於九十年五月二十七
    日晚間八時許，在前揭「中立通訊行」，甲○○以相同方式，出售搶奪所得之手
    機後，為臺中市警察局第二分局警員當場查獲，並帶回分局製作筆錄。甲○○於
    九十年五月二十七日晚間八時許至翌日（九十年五月二十八日）間，接受警員、
    臺灣臺中地方法院檢察署內勤檢察官及本院值日法官訊問時，為隱飾真實身分，
    竟冒用「乙○○」之名應訊，並接續在：1.檢查紀錄上偽造「乙○○」之署名、
    指印各六枚。2.搜索扣押筆錄上偽造「乙○○」之署名二枚、指印四枚。3.九十
    年五月二十八日凌晨一時三十二分警訊筆錄上偽造「乙○○」之署名、指印各一
    枚。4.九十年五月二十八日上午九時二十五分警訊筆錄上偽造「乙○○」之署名
    、指印各一枚。5.偵訊筆錄上偽造「乙○○」之署名一枚。6.本院訊問筆錄上偽
    造「乙○○」之署名一枚，足以生損害於刑事追訴機關追訴犯罪之正確性、法院
    審判之正確性及乙○○。(四)甲○○復延續上開(二)行使偽造私文書之概括犯意，接
    續在：1.逮捕通知書上偽造「乙○○」署名、指印各二枚（逮捕通知書一式二聯
    ，每聯署名、指印各一枚，合計署名、指印各二枚）。2.權利告知書上偽造「乙
    ○○」之署名、指印各一枚。3.公務電話紀錄表上偽造「乙○○」之署名、指印
    各一枚。4.本院押票上偽造「乙○○」之署名、指印各五枚（押票一式五聯，每
    聯署名、指印各一枚，合計署名、指印各五枚）。5.本院押票送達證書上偽造「
    乙○○」之署名、指印各一枚後，行使交付各承辦人員，表示係乙○○本人收受
    前揭文書，足以生損害於刑事追訴機關追訴犯罪之正確性、法院審判之正確性及
    乙○○。(五)嗣於九十年六月四日下午五時二十分許，乙○○經警員借訊完畢後，
    又延續上開(三)偽造署名之概括犯意，接續在：1.警訊筆錄上偽造「乙○○」之署
    名、指印各一枚。2.偵訊筆錄上偽造「乙○○」之署名一枚，足以生損害於刑事
    追訴機關追訴犯罪之正確性及乙○○。嗣經本院將押票寄送乙○○住處，乙○○
    收受後，具狀向臺灣臺中地方法院檢察署陳報，始查知上情。
二、案經臺灣臺中地方法院檢察署檢察官自動檢舉偵查起訴。
    理  由
一、右揭犯罪事實，業據被告甲○○於本院審理時坦承不諱（見本院卷第一九至二四
    頁，本院九十一年十月八日審判筆錄第二頁），核與被害人乙○○指訴、證人鄭
    益全證述情節相符（見九二八九號偵卷第一三○頁、一一一一六號偵卷第五四頁
    ），並有偽造之手機收購證明單、逮捕通知書、權利告知書、公務電話紀錄表、
    本院押票、押票送達證書及前揭檢查紀錄、搜索扣押筆錄、警訊筆錄、偵訊筆錄
    、本院訊問筆錄等附卷可稽（見九二八九號偵卷第九、一二、二八、二九、三二
    至四二、五二至五四、六八、七一、七六、九六頁，本院九十年度聲羈字第二七
    八號影卷第六、七頁），復有變造之乙○○駕駛執照扣案可資佐證，足見被告自
    白與事實相符。本件事證明確，被告犯行堪以認定。
二、被告在手機收購證明單上偽造「乙○○」署名及指印，係表示乙○○本人前來出
    售手機之意；而被告在逮捕通知書、權利告知書、公務電話紀錄表、本院押票、
    押票送達證書上偽造「乙○○」之署名及指印，係表示乙○○本人已受逮捕通知
    、權利告知、無電話聯絡家屬及押票之意，均非單純偽造署名或指印。核被告事
    實欄編號(一)犯行所為，係犯刑法第二百十二條變造特許證罪；編號(二)犯行所為，
    係犯刑法第二百十六條、第二百十二條行使變造特許證罪及第二百十六條、第二
    百十條行使偽造私文書罪；編號(三)犯行所為，係犯刑法第二百十七條偽造署押罪
    ；編號(四)犯行所為，係犯刑法第二百十六條、第二百十條行使偽造私文書罪；編
    號(五)犯行所為，係犯刑法第二百十七條偽造署押罪。被告變造乙○○之駕駛執照
    後持以行使，變造之低度行為為行使之高度行為所吸收，不另論罪。被告在手機
    收購證明書、逮捕通知書、權利書告知書、公務電話紀錄表、本院押票、押票送
    達證書上偽造「乙○○」署名及指印之行為，屬偽造私文書之部分行為，偽造後
    持以行使，偽造之低度行為為行使之高度行為所吸收，亦不另論罪。被告如事實
    欄編號(三)所載各次偽造「乙○○」署名及指印之行為、編號(四)所載各次行使偽造
    私文書之行為、編號(五)所載各次偽造「乙○○」署名及指印之行為，主觀上分別
    係基於同一冒名應訊之單一犯意，客觀上亦僅各侵害一個法益，實現一個犯罪構
    成要件，各為接續犯，應僅分別成立一罪。公訴人雖未就被告在本院訊問筆錄、
    押票送達證書上偽造「乙○○」署名及指印之犯行提起公訴，惟此部分與起訴成
    罪之偽造署押、行使偽造私文書犯行分別有接續犯之實質上一罪關係，為起訴效
    力所及，本院自得併予審理。被告如事實欄編號(二)所載十一次行使變造特許證、
    編號(二)、(四)所載十二次行使偽造私文書（編號(二)部分十一次，編號(四)部分一次）
    、編號(三)、(五)所載二次偽造「乙○○」署名、指印之犯行，時間緊接，犯罪構成
    要件相同，顯係基於概括犯意為之，應依連續犯之規定分別論以一行使變造特許
    證罪、行使偽造私文書罪、偽造署押罪，並各加重其刑。被告所犯行使變造特許
    證、行使偽造私文書、偽造署押三罪，係被告為掩飾真實真分，冒名應訊而犯之
    ，有手段目的之牽連關係，為牽連犯，應依刑法第五十五條規定，從情節較重之
    行使偽造私文書罪處斷。被告前於八十六年間，因懲治盜匪條例案件，經本院判
    處有期徒刑二年二月確定，於八十九年一月二十一日執行完畢，有臺灣高等法院
    被告全國前案紀錄表在卷可憑（見本院卷第九頁），其受有期徒刑執行完畢五年
    後再犯本件有期徒刑以上之罪，為累犯，應依法遞加重其刑。爰審酌被告冒用他
    人之名出售手機，為警查獲後更冒名應訊簽名、捺印，使他人有受刑事追訴處罰
    之危險，惟犯罪後坦承犯行，足見尚知悔悟等一切情狀，量處如主文所示之刑。
    扣案變造之乙○○駕駛執照上被告之照片一張，為被告所有供犯罪所用之物，業
    據被告陳明在卷，爰依刑法第三十八條第一項第二款規定，宣告沒收。如附表所
    示偽造之「乙○○」署名及指印，不問屬於犯人否，均應依刑法第二百十九條之
    規定，宣告沒收。
據上論斷，應依刑事訴訟法第二百九十九條第一項前段，刑法第五十六條、第二百十
六條、第二百十條、第二百十二條、第二百十七條、第五十五條、第四十七條、第三
十八條第一項第二款，第二百十九條，罰金罰鍰提高標準條例第一條前段，判決如主
文。
本案經檢察官林彥良到庭執行職務。
中      華      民      國      九十一      年    十    月    二十二    日
                                臺灣臺中地方法院刑事第四庭
                                    審判長法  官  鄭 文 祺
                                          法  官  張 靜 琪
                                          法  官  羅 智 文
右正本證明與原本無異。
如不服本判決，應於判決送達後十日內向本院提出上訴狀，上訴於臺灣高等法院臺中
分院( 須附繕本 )。
                                          書記官
中      華      民      國      九十一      年    十    月    二十四    日
附錄論罪科刑法條
刑法第二百十條
偽造、變造私文書，足以生損害於公眾或他人者，處五年以下有期徒刑。
刑法第二百十二條
偽造、變造護照、旅券、免許證、特許證及關於品行、能力服務或其他相類之證書、
介紹書，足以生損害於公眾或他人者，處一年以下有期徒刑、拘役或三百元以下罰金
。
刑法第二百十六條
行使第二百十條至第二百十五條之文書者，依偽造、變造文書或登載不實事項或使登
載不實事項之規定處斷。
刑法第二百十七條第一項
偽造印章、印文或署押，足以生損害於公眾或他人者，處三年以下有期徒刑。
~FO;
附表
┌──┬──────┬────────┬───────────────┐
│編號│時間        │文件名稱        │  署名、指印數量              │
├──┼──────┼────────┼───────────────┤
│一  │九十年四月  │收機收購證明單  │  偽造「乙○○」署名一枚      │
│    │三十日      │                │                指印一枚      │
├──┼──────┼────────┼───────────────┤
│二  │九十年五月  │收機收購證明單  │  偽造「乙○○」署名一枚      │
│    │四日        │                │                指印一枚      │
├──┼──────┼────────┼───────────────┤
│三  │九十年五月  │收機收購證明單  │  偽造「乙○○」署名一枚      │
│    │六日        │                │                指印一枚      │
├──┼──────┼────────┼───────────────┤
│四  │九十年五月  │收機收購證明單  │  偽造「乙○○」署名一枚      │
│    │八日        │                │                指印一枚      │
├──┼──────┼────────┼───────────────┤
│五  │九十年五月  │收機收購證明單  │  偽造「乙○○」署名一枚      │
│    │十日        │                │                指印一枚      │
├──┼──────┼────────┼───────────────┤
│六  │九十年五月  │收機收購證明單  │  偽造「乙○○」署名一枚      │
│    │十一日      │                │                指印一枚      │
├──┼──────┼────────┼───────────────┤
│七  │九十年五月  │收機收購證明單  │  偽造「乙○○」署名一枚      │
│    │十七日      │                │                指印一枚      │
├──┼──────┼────────┼───────────────┤
│八  │九十年五月  │收機收購證明單  │  偽造「乙○○」署名一枚      │
│    │二十一日    │                │                指印一枚      │
├──┼──────┼────────┼───────────────┤
│九  │九十年五月  │收機收購證明單  │  偽造「乙○○」署名一枚      │
│    │二十五日    │                │                指印一枚      │
├──┼──────┼────────┼───────────────┤
│十  │九十年五月  │收機收購證明單  │  偽造「乙○○」署名一枚      │
│    │二十六日    │                │                指印一枚      │
├──┼──────┼────────┼───────────────┤
│十一│九十年五月  │收機收購證明單  │  偽造「乙○○」署名一枚      │
│    │二十七日    │                │                指印一枚      │
├──┼──────┼────────┼───────────────┤
│十二│ 九十年五月 │檢查紀錄        │   偽造「乙○○」署名六枚     │
│    │ 二十七日   │                │                 指印六枚     │
├──┼──────┼────────┼───────────────┤
│十三│ 九十年五月 │搜索扣押筆錄    │   偽造「乙○○」署名二枚     │
│    │ 二十七日   │                │                 指印四枚     │
├──┼──────┼────────┼───────────────┤
│十四│ 九十年五月 │警訊筆錄        │   偽造「乙○○」署名一枚     │
│    │ 二十八日凌 │                │                 指印一枚     │
│    │ 晨一時三十 │                │                              │
│    │ 二分       │                │                              │
├──┼──────┼────────┼───────────────┤
│十五│ 九十年五月 │警訊筆錄        │   偽造「乙○○」署名一枚     │
│    │ 二十八日上 │                │                 指印一枚     │
│    │ 午九時二十 │                │                              │
│    │ 五分       │                │                              │
├──┼──────┼────────┼───────────────┤
│十六│ 九十年五月 │偵訊筆錄        │   偽造「乙○○」署名一枚     │
│    │ 二十八日   │                │                              │
├──┼──────┼────────┼───────────────┤
│十七│ 九十年五月 │本院訊問筆錄    │   偽造「乙○○」署名一枚     │
│    │ 二十八日   │                │                              │
├──┼──────┼────────┼───────────────┤
│十八│ 九十年五月 │逮捕通知書      │   偽造「乙○○」署名二枚     │
│    │ 二十七日   │                │                 指印二枚     │
├──┼──────┼────────┼───────────────┤
│十九│ 九十年五月 │權利告知書      │   偽造「乙○○」署名一枚     │
│    │ 二十八日   │                │                 指印一枚     │
├──┼──────┼────────┼───────────────┤
│二十│ 九十年五月 │公務電話紀錄表  │   偽造「乙○○」署名一枚     │
│    │ 二十八日   │                │                 指印一枚     │
├──┼──────┼────────┼───────────────┤
│二一│ 九十年五月 │本院押票        │   偽造「乙○○」署名五枚     │
│    │ 二十八日   │                │                 指印五枚     │
├──┼──────┼────────┼───────────────┤
│二二│ 九十年五月 │本院押票回證    │   偽造「乙○○」署名一枚     │
│    │ 二十八日   │                │                 指印一枚     │
├──┼──────┼────────┼───────────────┤
│二三│ 九十年六月 │警訊筆錄        │   偽造「乙○○」署名一枚     │
│    │ 四日       │                │                 指印一枚     │
├──┼──────┼────────┼───────────────┤
│二四│ 九十年六月 │偵訊筆錄        │   偽造「乙○○」署名一枚     │
│    │ 四日       │                │                              │
└──┴──────┴────────┴───────────────┘
